# Метрики монетизации pt1 {-}

## Запись занятия

<iframe width="560" height="315" src="https://www.youtube.com/embed/8xL2bHOe3pA?si=7xmpZ_4sGFOhWEW4" title="YouTube video player" frameborder="0" allow="accelerometer; autoplay; clipboard-write; encrypted-media; gyroscope; picture-in-picture; web-share" referrerpolicy="strict-origin-when-cross-origin" allowfullscreen></iframe>

## Код занятия на Python

https://colab.research.google.com/drive/1gdtpFd3LjzRSsFwPrKP-OARjDXDU3F1v?usp=sharing

## Разбор домашнего задания

### level 2 (HNTR)

Постройте график ретеншена для когорты пользователей, пришедшей в июне, с разбивкой по источникам привлечения (media_source). Для этого вам потребуются следующие датасеты:

- Инсталлы: https://gitlab.com/hse_mar/mar211f/-/raw/main/data/installs.csv
- Логины: https://gitlab.com/hse_mar/mar211f/-/raw/main/data/dau.csv

```{r}
library(data.table)
library(plotly)

# чтобы загрузка не обрывалась по таймауту, если слабый интернет
options(timeout=360)

installs <- fread('https://gitlab.com/hse_mar/mar211f/-/raw/main/data/installs.csv')
logins <- fread('https://gitlab.com/hse_mar/mar211f/-/raw/main/data/dau.csv')


# выделяем инсталлы в июне
installs_june <- installs[dt >= '2022-06-01' & dt < '2022-07-01']

# считаем количество пользователей по платформам
installs_june[, uniqueN(user_pseudo_id), keyby = media_source]

# при необходимости укрупняем
installs_june[media_source %in% c('organic', 'other') | is.na(media_source), media_source := 'organic']

# смотрим, нет ли тех, кто два раза устанавливал приложение
installs_june[, list(n_install_dates = length(dt)), user_pseudo_id][n_install_dates > 1]
users_reinstalls <- installs_june[, list(n_install_dates = length(dt)), user_pseudo_id][n_install_dates > 1, unique(user_pseudo_id)]

# чистим таких пользователей
# installs_june <- installs_june[!user_pseudo_id %in% users_reinstalls]

# можно удалить, можно взять первый инсталл
# installs_june <- installs_june[order(user_pseudo_id, dt)]
# installs_june <- installs_june[, .SD[1], by = user_pseudo_id]

# присоединяем к установкам логины
installs_june <- merge(
  installs_june,
  logins,
  by = c('user_pseudo_id', 'platform'), all.x = TRUE
)
# вычисляем лайфтайм
installs_june[, lifetime := login_dt - dt]

# ищем пользователей, у которых логин был раньше даты инсталла
installs_june[login_dt < dt, uniqueN(user_pseudo_id)]

# чистим таких пользователей
installs_june <- installs_june[!user_pseudo_id %in% installs_june[login_dt < dt, unique(user_pseudo_id)]]

# еще одна чистка, для красоты -- берем только тех пользователей, у которых есть lifetime = 0
installs_june <- installs_june[user_pseudo_id %in% installs_june[lifetime == 0, unique(user_pseudo_id)]]

# считаем количество вернувшихся на кайждый день лайфтайма
installs_june_stat <- installs_june[, list(returned = uniqueN(user_pseudo_id)), by = list(media_source, lifetime)]

# так как выше почистили путешественников во времени, эта фильтрация избыточна
installs_june_stat <- installs_june_stat[lifetime >= 0]

# считаем количество инсталлов, data.table-way
installs_june_stat[, total_users := returned[lifetime == 0], by = media_source]

# # тоже количество инсталлов, староверы/python-way
# installs_june_stat <- merge(
#   installs_june_stat,
#   installs_june_stat[lifetime == 0, list(media_source, total_users = returned)],
#   by = 'media_source', all.x = TRUE
# )

# считаем собственно ретеншен
installs_june_stat[, ret := returned / total_users]

# сортируем для красоты
installs_june_stat <- installs_june_stat[order(lifetime)]


# рисуем график, попутно накладываем ограничение на количество дней лайтайма
plot_ly(installs_june_stat[lifetime <= 30], 
        x = ~lifetime, y = ~ret, color = ~media_source,
        type = 'scatter', mode = 'lines') %>%
  layout(
    title = 'Ретеншен июньской когорты в зависимости от источников трафика',
    yaxis = list(rangemode = 'tozero')
    ) %>%
  config(displayModeBar = FALSE)  

```



### level 3 (HMP)
Постройте линейный график retention 1 day (ret1) для всех дневных когорт.
Т.е. по оси OX должна быть дата инсталла, по оси OY -- значение ретеншена первого для пользователей, пришедших в этот день.

```{r}
daily_ret <- merge(
  installs,
  logins,
  by = c('user_pseudo_id', 'platform'), all.x = TRUE
)

# считаем лайфтайм
daily_ret[, lifetime := login_dt - dt]

# ищем пользователей, у которых логин был раньше даты инсталла
daily_ret[login_dt < dt, uniqueN(user_pseudo_id)]

# чистим таких пользователей
daily_ret <- daily_ret[!user_pseudo_id %in% daily_ret[login_dt < dt, unique(user_pseudo_id)]]

# еще одна чистка, для красоты -- берем только тех пользователей, у которых есть lifetime = 0
daily_ret <- daily_ret[user_pseudo_id %in% daily_ret[lifetime == 0, unique(user_pseudo_id)]]

# считаем, сколько вернулось в каждой дневной когорте по дням от инсталла
daily_ret_stat <- daily_ret[, list(returned = uniqueN(user_pseudo_id)), by = list(dt, login_dt, lifetime)]

# из-за нашей чистки странных пользователей у нас пропали некоторые даты с lifetime = 0
# для красоты их можно восстановить, но необязательно

# считаем количество всего пользователей в когорте
# daily_ret_stat[, total_users := returned[lifetime == 0], by = dt]

daily_ret_stat <- merge(
  daily_ret_stat[lifetime == 0, list(dt, total_users = returned)],  
  daily_ret_stat,
  by = 'dt', all.x = TRUE
)

# считаем ретеншен
daily_ret_stat[, ret := returned / total_users]

# сортируем
daily_ret_stat <- daily_ret_stat[order(dt, lifetime)]
# daily_ret_stat <- daily_ret_stat[!dt %in% c('2022-06-25', '2022-07-06', '2022-07-20')]

# рисуем простой график
# plot_ly(daily_ret_stat[lifetime == 1], 
#         x = ~dt, y = ~ret,
#         type = 'scatter', mode = 'lines') %>%
#   layout(
#     yaxis=list(rangemode = 'tozero')
#   )


# чтобы сортирвока линий была нормальная
ret_days <- c(1, 3, 7, 14, 30)

daily_ret_stat_plot <- daily_ret_stat[lifetime %in% ret_days]
daily_ret_stat_plot[, lifetime_cat := factor(lifetime, levels = ret_days)]


# рисуем график ретеншена дневных когорт
plot_ly(daily_ret_stat_plot, 
        x = ~dt, y = ~ret, color = ~lifetime_cat,
        type = 'scatter', mode = 'lines') %>%
  layout(
    title = 'Retention rate дневных когорт',
    yaxis = list(rangemode = 'tozero')
  ) %>%
  config(displayModeBar = FALSE)  

```


### level 5 (N)

Постройте и сравните графики rolling retention и retention rate (возьмите данные за логины и инсталлы из практикума).


```{r}
# сначала считаем просто ret1 по всей июньской когорте, без разбивки по каналм привлечения

# оставляем группировку только по дням лайфтайма
retention_type <- installs_june[, list(returned = uniqueN(user_pseudo_id)), by = list(lifetime)]

# считаем количество инсталлов, data.table-way
retention_type[, total_users := returned[lifetime == 0]]

# считаем собственно ретеншен
retention_type[, ret_rate := returned / total_users]
```

Для rolling retention необходимо:

- посчитать максимальный лайфтайм пользователя
- посчитать количество пользователей по лайфтайму
- cделать обратную кумулятивную сумму
- cумму поделить на количество установок (для lifetime == 0 значения количества инсталлов и обратная кумсумма должны совпадать)


```{r}
# считаем rolling retention
# считаем количество пользователей, в зависимости от того, на какой максимальный день от логина они вернулись
rrolling <- installs_june[, list(lifetime = max(lifetime)), by = list(user_pseudo_id, dt)]

# считаем количество дней от инсталла до последнего логина
rrolling_stat <- rrolling[, list(n_users = uniqueN(user_pseudo_id)), keyby = lifetime]

# нужна обратная кумулята, так как мы считаем "сколько пришло после дня x"
# а в статистике у нас "сколько пришло в день x" - то есть, для каждого дня надо получить,
# накопительную сумму этого и всех следующих дней. а это делается с помощью обратной кумуляты
# для этого мы переворачиваем значения колонки с помощью rev(), считаем обычную кумуляту
# а потом результат переворачиваем обратно
# чтобы понять результат, попробуйте выражения: 1:5; rev(1:5), cumsum(1:5), cumsum(rev(1:5)), rev(cumsum(rev(1:5)))
rrolling_stat[, returned_after := rev(cumsum(rev(n_users)))]

# или более простой вариант
rrolling_stat = rrolling_stat[order(-lifetime)]
rrolling_stat[, returned_after_2 := cumsum(n_users)]
rrolling_stat = rrolling_stat[order(-lifetime)]

# проверяем
rrolling_stat[, all.equal(returned_after, returned_after_2)]
```


```{r}
# объединяем
retention_type <- merge(
  retention_type,
  rrolling_stat,
  by = 'lifetime',
  all.x = TRUE
)

retention_type[, ret_rolling := returned_after / total_users]
retention_type <- retention_type[lifetime <= 30]

# и рисуем
plot_ly(retention_type, x = ~lifetime, y = ~ret_rate, type = 'scatter', mode = 'lines', name = 'Retention rate') %>%
  add_trace(y = ~ret_rolling, name = 'Rolling retention')  %>%
  layout(
    title = 'Retention rate vs Rolling retention, июньская когорта',
    yaxis = list(rangemode = 'tozero')
  ) %>%
  config(displayModeBar = FALSE)  
```

## Метрики монетизации

### Gross / Net

Gross - общая сумма всех платежей. Обычно полезно для финансистов и прочей отчетности.

Net (revenue) - сумма платежей после вычета налогов и комиссии магазина приложений. Полезно для вычисления метрик ARPU/ARPPU и их сравнения со стоимостью закупки пользователей (т. е. для оценки юнит-экономики и окупаемости проекта).

### Конверсия

Обычно под конверсией понимают ситуацию, когда пользователь меняет один статус на другой. Например, становится из неплатящего платящим пользователем (совершает платеж). Нередко говорят "конверсия в корзину" и подобно -- то есть, какая доля пользователей после просмотра товаров перешла в корзину (готова сделать платеж). 

Конверсия в платящих (здесь и далее мы говорим про это) считается по такой формуле:
Conversion = N Paying Users / N Users


### Практикум

Посчитать, какая доля пользователей стала платящими в интервале 7 дней о инсталла, должно получиться 1 число.
Игнорируйте install_dt в табличке payments, используйте dt из installs

```{r}
payments <- fread('https://gitlab.com/hse_mar/mar211f/-/raw/main/data/payments_custom.csv')

# рисоединяем к инсталлам платежи
conversion <- merge(
  installs,
  payments,
  by = c('user_pseudo_id', 'platform'), all.x = TRUE
)

# считаем лайфтайм
conversion[, lifetime := pay_dt - dt]

# так как хотим считать метрику на 7 день от инсталла, то мы должны проконтролировать
# что все пользователи могли прожить столько дней в приложении
# поэтому оставляем инсталлы только по 2022-07-24
conversion <- conversion[dt <= '2022-07-24']


# совершенно примитивным способом считаем, сколько было пользователей, кто сделал платеж
# до седьмого дня от инсталла включительно
# при этом сюда не попадут пользователи, которые не делали платежей, так как сравнение lifetime <= 7
# отсекает значения, когда lifetime is null (нет значений, так как не платил и нет дату платежа)
conversion[lifetime <= 7, uniqueN(user_pseudo_id)] / conversion[, uniqueN(user_pseudo_id)]

# синтаксически другой способ расчета цифры, более data.table-way
conversion[, uniqueN(user_pseudo_id[lifetime <= 7]) / uniqueN(user_pseudo_id)]
```

## Домашнее задание

### level 1 (IATYTD)

Внимательно разберите решения заданий (материалы конспекта).


<!-- ### level 2 (HNTR) -->

<!-- ### level 3 (HMP) -->

<!-- ### level 4 (UV) -->

<!-- ### level 5 (N) -->


### level 2 (HNTR)

На основе данных по [платежам](https://gitlab.com/hse_mar/mar211f/-/raw/main/data/payments_custom.csv) нарисуйте [area plot](https://en.wikipedia.org/wiki/Area_chart) подневную структуру гросса проекта, в котором цветами выделите группы пользователей по количеству дней с момента инсталла:

-   группа 1: 0 дней с инсталла

-   группа 2: 1-7 дней с момента инсталла

-   группа 3: 8-28 дней с инсталла

-   группа 4: более 28 дней с инсталла

Решение аналогично такому же заданию на расчет структуры DAU.



### level 3 (HMP)
Посчитайте по каждой платформе конверсию в платящих в день инсталла. Когорта -- пришедшие в июне.

Делать аналогично динамике ретеншена первого дня.


### level 4 (UV)

Постройте график накопительной конверсии для пользователей, кто пришел в июне.
Для этого надо сначала посчитать, в какой день от инсталла пользователь сделал платеж (lifetime.
Потом посчитать, сколько пользователей сделало первый платеж в 0-30 дни от инсталла (new payers).
Посчитать накопительную сумму по количеству пользователей (cumulative new payers).
Посчитать отношение cumulative new users / total users
Нарисовать график.

### level 5 (N)

Постройте график накопительной конверсии в когорте июньскийх пользователей с разбивкой по источнику пользователей.

