# Метрики монетизации pt.3 {#c6_monetization}

## Запись занятия {-}

<iframe width="560" height="315" src="https://www.youtube.com/embed/pHv379smESs?si=mcGL0VShCW0D4cFn" title="YouTube video player" frameborder="0" allow="accelerometer; autoplay; clipboard-write; encrypted-media; gyroscope; picture-in-picture; web-share" referrerpolicy="strict-origin-when-cross-origin" allowfullscreen></iframe>

## Код занятия на Python

https://colab.research.google.com/drive/1P36fEEJQHb-q5yKR9ieywopqd2USJ39b


## Разбор домашнего задания

Датасеты:
```{r, message=FALSE, warning=FALSE}
library(data.table)
library(plotly)

# импортируем данные
# installs <- fread('https://gitlab.com/hse_mar/mar211f/-/raw/main/data/installs.csv')
installs <- fread('./data/installs.csv')

# payments <- fread('https://gitlab.com/hse_mar/mar211f/-/raw/main/data/payments_custom.csv')
payments <- fread('./data/payments.csv')

# делаем рыбу, чтобы учесть потерянные дни, в которых не было платежей
arpu_fish <- data.table(
  dt = seq(as.Date('2022-06-01'), as.Date('2022-07-31'), by = 1)
)
arpu_fish <- arpu_fish[, list(lifetime = 0:30), by = dt]


# корректируем медиасорсы
installs[media_source %in% c('organic', 'other') | is.na(media_source), media_source := 'organic']
```


### level 2 (HNTR)

Постройте график накопительной конверсии в когорте июньских пользователей с разбивкой по источнику пользователей.

```{r}
# к платежам присоединяем дату инсталла и источник трафика
conversion <- merge(
  payments,
  installs[, list(user_pseudo_id, media_source, dt)],
  by = 'user_pseudo_id', all.x = TRUE
)

# берем июньскую когорту и ограничиваем даты лайфтайма
conversion[, lifetime := pay_dt - dt]
conversion <- conversion[dt < '2022-07-01']
conversion <- conversion[lifetime >= 0 & lifetime <= 30]

# беру минимальный день от инсталла
# это будет день первого платежа
conversion_stat <- conversion[, list(lifetime = min(lifetime)), by = list(user_pseudo_id, media_source)]

# считаю количество пользователей, которые сделали платеж на этот день
conversion_stat <- conversion_stat[, list(new_payers = uniqueN(user_pseudo_id)), by = list(media_source, lifetime)]

# считаю, сколько всего было пользователей в когорте
# conversion_stat[, total_users := installs[dt < '2022-07-01', uniqueN(user_pseudo_id)]]

conversion_stat <- merge(
  installs[dt < '2022-07-01', list(total_users = uniqueN(user_pseudo_id)), by = media_source],
  conversion_stat,
  by = 'media_source', all.x = TRUE
)

# сортирую и считаю накопительное количество пользователей, которые сделали 
# первый платеж в этот день от инсталла
conversion_stat <- conversion_stat[order(media_source, lifetime)]

conversion_stat[, new_payers_cum := cumsum(new_payers), by = media_source]

# считаю накопительную конверсию в платящих
conversion_stat[, cum_conversion := new_payers_cum / total_users]

# рисую
plot_ly(
  conversion_stat, x = ~lifetime, y = ~cum_conversion, type = 'scatter', mode='lines', color = ~media_source
) %>%
  layout(
    title = 'Накопительная конверсия в зависимости от источников трафика',
    yaxis = list(rangemode = 'tozero')
  ) %>%
  config(displayModeBar = FALSE)    
```


### level 3 (N)

Посчитайте динамику метрики конверсию в платящих в дни 0, 3, 7, 30 от инсталла.
На графике на оси OX должна быть дата инсталла, на оси OY -- значение конверсии в день инсталла.
Делать аналогично динамике ретеншена первого дня.


```{r}
# Посчитайте по каждой платформе динамику метрики конверсии в платящих в день инсталла. 0, 3, 7, 30
# На графике на оси OX должна быть дата инсталла, на оси OY – значение конверсии в день инсталла. 
# Делать аналогично динамике ретеншена первого дня.

conversion_dyn <- merge(
  payments,
  installs[, list(user_pseudo_id, media_source, dt)],
  by = 'user_pseudo_id', all.x = TRUE
)
conversion_dyn <- conversion_dyn[!is.na(dt)]

# берем июньскую когорту и ограничиваем даты лайфтайма
conversion_dyn[, lifetime := pay_dt - dt]

# это будет день первого платежа
conversion_dyn_stat <- conversion_dyn[, list(lifetime = min(lifetime)), by = list(user_pseudo_id, dt)]

# считаю количество пользователей, которые сделали платеж на этот день
conversion_dyn_stat <- conversion_dyn_stat[, list(new_payers = uniqueN(user_pseudo_id)), 
                                           by = list(dt, lifetime)]

# присоединяем рыбу
conversion_dyn_stat <- merge(arpu_fish, conversion_dyn_stat, by = c('dt', 'lifetime'), all.x = TRUE)

# считаю, сколько всего было пользователей в когорте
# conversion_stat[, total_users := installs[dt < '2022-07-01', uniqueN(user_pseudo_id)]]

conversion_dyn_stat <- merge(
  installs[, list(total_users = uniqueN(user_pseudo_id)), by = dt],
  conversion_dyn_stat,
  by = 'dt', all.x = TRUE
)

# сортирую и считаю накопительное количество пользователей, которые сделали 
# первый платеж в этот день от инсталла
conversion_dyn_stat <- conversion_dyn_stat[order(dt, lifetime)]
conversion_dyn_stat[is.na(new_payers), new_payers := 0]
conversion_dyn_stat[, new_payers_cum := cumsum(new_payers), by = dt]

# считаю накопительную конверсию в платящих
conversion_dyn_stat[, cum_conversion := new_payers_cum / total_users]

# рисую
plot_ly(
  conversion_dyn_stat[lifetime %in% c(0, 3, 7, 30)], 
  x = ~dt, y = ~cum_conversion, 
  type = 'scatter', mode='lines', color = ~as.character(lifetime)
) %>%
  layout(
    title = 'Накопительная конверсия в дневных когортах',
    yaxis = list(rangemode = 'tozero')
  ) %>%
  config(displayModeBar = FALSE)    
```


Посчитайте по каждой платформе динамику метрики конверсию в платящих в день инсталла.
На графике на оси OX должна быть дата инсталла, на оси OY -- значение конверсии в день инсталла.
Делать аналогично динамике ретеншена первого дня.



```{r, message=FALSE, warning=FALSE}
conversion_dyn <- merge(
  payments,
  installs[, list(user_pseudo_id, platform, dt)],
  by = c('user_pseudo_id', 'platform'), all.x = TRUE
)
conversion_dyn <- conversion_dyn[!is.na(dt)]

# берем июньскую когорту и ограничиваем даты лайфтайма
conversion_dyn[, lifetime := pay_dt - dt]


# это будет день первого платежа
conversion_dyn_stat <- conversion_dyn[, list(lifetime = min(lifetime)), by = list(user_pseudo_id, dt, platform)]

# считаю количество пользователей, которые сделали платеж на этот день
conversion_dyn_stat <- conversion_dyn_stat[, list(new_payers = uniqueN(user_pseudo_id)), 
                                           by = list(platform, dt, lifetime)]

conversion_dyn_stat <- merge(arpu_fish, conversion_dyn_stat, by = c('dt', 'lifetime'), all.x = TRUE)

# считаю, сколько всего было пользователей в когорте
# conversion_stat[, total_users := installs[dt < '2022-07-01', uniqueN(user_pseudo_id)]]

conversion_dyn_stat <- merge(
  installs[, list(total_users = uniqueN(user_pseudo_id)), by = list(platform, dt)],
  conversion_dyn_stat,
  by = c('dt', 'platform'), all.x = TRUE
)

# сортирую и считаю накопительное количество пользователей, которые сделали 
# первый платеж в этот день от инсталла
conversion_dyn_stat <- conversion_dyn_stat[order(platform, dt, lifetime)]
conversion_dyn_stat[is.na(new_payers), new_payers := 0]
conversion_dyn_stat[, new_payers_cum := cumsum(new_payers), by = list(platform, dt)]

# считаю накопительную конверсию в платящих
conversion_dyn_stat[, cum_conversion := new_payers_cum / total_users]

# рисую
plot_ly(
  conversion_dyn_stat[lifetime == 0], 
  x = ~dt, y = ~cum_conversion, 
  type = 'scatter', mode='lines', color = ~platform
) %>%
  layout(
    title = 'Динамика конверсии в платящих в дневных когортах в день инсталла',
    yaxis = list(rangemode = 'tozero')
  ) %>%
  config(displayModeBar = FALSE)    
```


### level 4 (UV)

Постройте и нарисуйте структуру накопительного ARPU для июньских пользователей в зависимости оттого, какие offer_type покупали пользователи. Таким образом мы можем понять, какая товарная категория делает наибольший вклад в кумулятивное ARPU.

ИЛИ

Постройте график накопительного ARPU в когорте июньских пользователей с разбивкой по источнику пользователей.


```{r}
# к платежам присоединяем дату инсталла и источник трафика
arpu_june <- merge(
  payments,
  installs[, list(user_pseudo_id, media_source, dt)],
  by = 'user_pseudo_id', all.x = TRUE
)

# берем июньскую когорту и ограничиваем даты лайфтайма
arpu_june[, lifetime := pay_dt - dt]
arpu_june <- conversion[dt < '2022-07-01']
arpu_june <- arpu_june[lifetime >= 0 & lifetime <= 30]


# считаем деньги, которые платили в определенный день от инстала
arpu_june_stat <- arpu_june[, list(gross = sum(gross)), by = list(lifetime, offer_type)]

# считаю, сколько всего было пользователей в когорте
arpu_june_stat[, total_users := installs[dt < '2022-07-01', uniqueN(user_pseudo_id)]]

# сортирую и считаю накопительную сумму денег, которую заплатили пользователи
arpu_june_stat <- arpu_june_stat[order(offer_type, lifetime)]
arpu_june_stat[, gross_cum := cumsum(gross), by = offer_type]

# считаю накопительную конверсию в платящих
arpu_june_stat[, cum_ARPU := gross_cum / total_users]

# рисую
plot_ly(
  arpu_june_stat, x = ~lifetime, y = ~cum_ARPU, type = 'scatter', mode='none', stackgroup ='one', color = ~offer_type
) %>%
  layout(
    title = 'Накопительное ARPU по категориям',
    yaxis = list(rangemode = 'tozero')
  ) %>%
  config(displayModeBar = FALSE)    
```

### level 5 (N)

Посчитайте по каждой платформе динамику ARPU 0, 1, 7 и 30 дней (сколько в среднем заплатили пользователи когорты в день инсталла, за 0 и 1 дни жизни в приложении, за первые 7 дней жизни, за первые 30 дней жизни в приложении). 
На графике на оси OX должна быть дата инсталла, на оси OY -- значение ARPU, с разбивкой, по какому количеству дней от инсталла мы это считаем

Делать аналогично динамике ретеншена, я показывал на занятии про ретеншен как раз близкое решение.


```{r}
arpu_dyn <- merge(
  payments,
  installs[, list(user_pseudo_id, platform, dt)],
  by = c('user_pseudo_id', 'platform'), all.x = TRUE
)

# удаляю пользователей, которые пришли раньше июня
arpu_dyn <- conversion_dyn[!is.na(dt)]
arpu_dyn[, lifetime := pay_dt - dt]

arpu_dyn_stat <- arpu_dyn[, list(gross = sum(gross)), by = list(dt, lifetime)]


# присоединяю рыбу
arpu_dyn_stat <- merge(arpu_fish, arpu_dyn_stat, by = c('dt', 'lifetime'), all.x = TRUE)

# считаю, сколько всего было пользователей в когорте
# conversion_stat[, total_users := installs[dt < '2022-07-01', uniqueN(user_pseudo_id)]]
arpu_dyn_stat <- merge(
  installs[, list(total_users = uniqueN(user_pseudo_id)), by = list(dt)],
  arpu_dyn_stat,
  by = c('dt'), all.x = TRUE
)

# сортирую и считаю накопительный гросс
arpu_dyn_stat <- arpu_dyn_stat[order(dt, lifetime)]
arpu_dyn_stat[is.na(gross), gross := 0]
arpu_dyn_stat[, gross_cum := cumsum(gross), by = list(dt)]

# считаю накопительную конверсию в платящих
arpu_dyn_stat[, cum_ARPU := gross_cum / total_users]

# рисую
plot_ly(
  arpu_dyn_stat[lifetime %in% c(0, 3, 7, 30)], 
  x = ~dt, y = ~cum_ARPU, 
  type = 'scatter', mode='lines', color = ~as.character(lifetime)
) %>%
  layout(
    title = 'Динамика накопительного ARPU дневных когорт',
    yaxis = list(rangemode = 'tozero')
  ) %>%
  config(displayModeBar = FALSE)    
```


## Метрики монетизации

Для июньской когорты, с разбивкой по платформе посчитать:

- количество пользователей
- количество платящих пользователей
- конверсия
- гросс
- арпу
- арппу
- средний размер платежа (гросс / количество платежей)
- среднее количество платежей на пользователя (количество платежей / количество платящих)

Все в окне 30 дней от инсталла.

```{r}
installs_june <- installs[dt < '2022-07-01']
installs_june_stat <- installs_june[, list(total_users = uniqueN(user_pseudo_id)), by = platform]


payments_june <- merge(
    installs_june[, list(user_pseudo_id, dt)],
    payments,
    by = 'user_pseudo_id', all = FALSE
)
payments_june[, lifetime := pay_dt - dt]
payments_june <- payments_june[lifetime <= 30]

payments_june_stat <- payments_june[, list(
    payers_30 = uniqueN(user_pseudo_id),
    gross_30 = sum(gross),
    n_transactions_30 = length(ts)
  ), 
  by = platform]

users_june_stat <- merge(
  installs_june_stat,
  payments_june_stat,
  by = 'platform', all.x = TRUE
)


users_june_stat[, gross_30 := round(gross_30)]
users_june_stat[, Conversion_30 := paste0(round(payers_30 / total_users * 100, 1), '%')]
users_june_stat[, ARPU_30 := round(gross_30 / total_users, 3)]
users_june_stat[, ARPPU_30 := round(gross_30 / payers_30, 3)]
users_june_stat[, Av.Check_30 := round(gross_30 / n_transactions_30, 1)]
users_june_stat[, Av.Purchases_30 := round(n_transactions_30 / payers_30, 1)]

users_june_stat
```



## ARPDAU

Некогортная метрика -- сколько в среднем приносит каждый зашедший в этот день пользователь. Обычно используется на дашбордах для мониторинга, какие сегменты пользователей как платят.

ARPDAU = revenue / DAU

## Paying share

Еще одна некогортная метрика -- какая доля платящих среди зашедших в этот день. Также используется для мониторинга. 

Paying share = Payers / DAU

## Воронка платежей

Доля пользователей, которые сделали второй, третий и т.д. платеж. Нужна для понимания, совершают ли пользователи повторные платежи. Дальше начинаются вопросы и интерпретации -- почему не сделал второй платеж, и т. д.

Алгоритм расчета:
- берем таблицу платежей пользователя
- сортируем по времени платежа
- создаем новую колонку-счетчик (1, 2, 3) платежей для каждого пользователя
- считаем, сколько пользователей сделало каждый номер платежа (т.е группируем по этому счетчику)
- делим количество пользователей на сколько всего было пользователей, сделавших первый платеж (т.е. на значение из первой колонки)
- рисуем барчартами

 - опционально: лучше ограничить это все на лайфтайм (например, на 7 дней) и на количество платежей (например, 10, чтобы баров было не сильно много и график был читаемым)


Как создать колонку-счетчик:

```{r, eval=FALSE}
# в R
my_dt[, counter := 1:.N, by = uid]

# в Python
my_dt['counter'] = my_dt.groupby('uid').cumcount() + 1
```



## Домашнее задание


### level 1 (IATYTD)

Внимательно разберите решения заданий (материалы конспекта).

### level 2 (HNTR)

Рассчитайте табличку с метриками монетизации для июньской когорты. Сделайте разбивку по платформам. Попробуйте проинтерпретировать результаты.

### level 3 (HMP)

Рассчитайте табличку с метриками монетизации для июньской и июльской когорт (должно быть две строки в табличке, отдельно на каждую когорту). Выберите правильный период лайфтайма. Попробуйте проинтерпретировать результаты.

### level 4 (UV)

Постройте воронку платежей для июньской когорты. Сделайте разбивку по платформам. Попробуйте проинтерпретировать результаты.

### level 5 (N)

Постройте графики ARPDAU и Paying Share. Для этого вам понадобится табличка логинов (https://gitlab.com/hse_mar/mar211f/-/raw/main/data/dau.csv).

Сделайте эти метрики в разбивке по тому, как давно пользователи пришли в приложение:

-   группа 1: 0 дней с инсталла
-   группа 2: 1-7 дней с момента инсталла
-   группа 3: 8-28 дней с инсталла
-   группа 4: более 28 дней с инсталла



