# Метрики монетизации pt.4 {#c7_monetization}

## Запись занятия {-}

<iframe width="560" height="315" src="https://www.youtube.com/embed/3JY43wF9mVM?si=9DNqdaVefwRm6TmP" title="YouTube video player" frameborder="0" allow="accelerometer; autoplay; clipboard-write; encrypted-media; gyroscope; picture-in-picture; web-share" referrerpolicy="strict-origin-when-cross-origin" allowfullscreen></iframe>

## Код занятия на Python

https://colab.research.google.com/drive/1V4x-LdknR1vVhgrwCIvzsQjHpN1xmOrj


## Разбор домашнего задания

Датасеты:
```{r, message=FALSE, warning=FALSE}
library(data.table)
library(plotly)

Sys.setlocale('LC_ALL', 'en_US.UTF-8')

# импортируем данные
# installs <- fread('https://gitlab.com/hse_mar/mar211f/-/raw/main/data/installs.csv')
installs <- fread('./data/installs.csv')

# payments <- fread('https://gitlab.com/hse_mar/mar211f/-/raw/main/data/payments_custom.csv')
payments <- fread('./data/payments.csv')


# делаем рыбу, чтобы учесть потерянные дни, в которых не было платежей
arpu_fish <- data.table(
  dt = seq(as.Date('2022-06-01'), as.Date('2022-07-31'), by = 1)
)
arpu_fish <- arpu_fish[, list(lifetime = 0:30), by = dt]


# корректируем медиасорсы
installs[media_source %in% c('organic', 'other', '') | is.na(media_source), media_source := 'organic']
```

### level 2 (HNTR)

Рассчитайте табличку с метриками монетизации для июньской когорты. Сделайте разбивку по платформам. Попробуйте проинтерпретировать результаты.

```{r}
# выделяем инсталлы в июне
installs_june <- installs[dt >= '2022-06-01' & dt < '2022-07-01']

installs_june_stat <- installs_june[, list(total_users = uniqueN(user_pseudo_id)), by = list(media_source)]

installs_june_stat
```

```{r}
# к платежам присоединяем дату инсталла и источник трафика
payments_june <- merge(
  installs_june[, list(user_pseudo_id, media_source, dt)],
  payments,  
  by = 'user_pseudo_id', all = FALSE
)

# берем июньскую когорту и ограничиваем даты лайфтайма
payments_june[, lifetime := pay_dt - dt]
payments_june <- payments_june[lifetime >= 0 & lifetime <= 30]

payments_june_stat <- payments_june[, list(
  payers_30 = uniqueN(user_pseudo_id), 
  gross_30 = sum(gross),
  n_transactions_30 = length(ts)
), by = list(media_source)]

payments_june_stat
```

```{r}
users_june_stat = merge(
    installs_june_stat,
    payments_june_stat,
    by = 'media_source', all.x = TRUE
)

users_june_stat[, gross_30 := round(gross_30)]
users_june_stat[, Conversion_30 := paste0(round(payers_30 * 100 / total_users, 1), '%')]
users_june_stat[, ARPU_30 := round(gross_30 / total_users, 3)]
users_june_stat[, ARPPU_30 := round(gross_30 / payers_30, 3)]
users_june_stat[, Av.Check_30 := round(gross_30 / n_transactions_30, 1)]
users_june_stat[, Av.Purchases_30 := round(n_transactions_30 / payers_30, 1)]

users_june_stat[, CPI := c(0.5, 2, .9, NA, 0.3)]
users_june_stat[, RoAS := round(ARPU_30 / CPI, 3)]

kableExtra::kable(users_june_stat)
```




### level 3 (HMP)

Рассчитайте табличку с метриками монетизации для июньской и июльской когорт (должно быть две строки в табличке, отдельно на каждую когорту). Выберите правильный период лайфтайма. Попробуйте проинтерпретировать результаты.

```{r}
installs_jj <- installs[dt < '2022-07-25']
installs_jj[, month := strftime(dt, '%B')]

installs_jj_stat <- installs_jj[, list(total_users = uniqueN(user_pseudo_id)), by = list(month)]

# к платежам присоединяем дату инсталла и источник трафика
payments_jj <- merge(
  installs_jj[, list(user_pseudo_id, month, dt)],
  payments,  
  by = 'user_pseudo_id', all = FALSE
)

# берем июньскую когорту и ограничиваем даты лайфтайма
payments_jj[, lifetime := pay_dt - dt]
payments_jj <- payments_jj[lifetime >= 0 & lifetime <= 7]

payments_jj_stat <- payments_jj[, list(
  payers_7 = uniqueN(user_pseudo_id), 
  gross_7 = sum(gross),
  n_transactions_7 = length(ts)
), by = list(month)]

users_jj_stat = merge(
    installs_jj_stat,
    payments_jj_stat,
    by = 'month', all.x = TRUE
)

users_jj_stat[, gross_7 := round(gross_7)]
users_jj_stat[, Conversion_7 := paste0(round(payers_7 * 100 / total_users, 1), '%')]
users_jj_stat[, ARPU_7 := round(gross_7 / total_users, 3)]
users_jj_stat[, ARPPU_7 := round(gross_7 / payers_7, 3)]
users_jj_stat[, Av.Check_7 := round(gross_7 / n_transactions_7, 1)]
users_jj_stat[, Av.Purchases_7 := round(n_transactions_7 / payers_7, 1)]

kableExtra::kable(users_jj_stat)
```





### level 4 (UV)

Постройте воронку платежей для июньской когорты. Сделайте разбивку по платформам. Попробуйте проинтерпретировать результаты.
```{r}
# выше мы уже делали вычисление дней от инсталла и фильтрацию на 30 дней
payments_june <- payments_june[order(user_pseudo_id, ts)]
payments_june[, purchase_number := seq_len(.N), by = user_pseudo_id]

# считаем, сколько пользователей сделало платеж с этим номером
payments_funnel <- payments_june[, list(n_users = uniqueN(user_pseudo_id)), keyby = purchase_number]

# считаем посчитать долю от всего пользователей, сделавших платеж (purchase_number == 1)
payments_funnel[, total_payers := n_users[purchase_number == 1]]

# если у нас есть группировка, то надо отдельно считать и мерджить по ключу

# рисуем
payments_funnel[, share := n_users / total_payers]

plot_ly(payments_funnel[purchase_number <= 10], 
        x = ~purchase_number, y = ~share, type = 'bar') %>%
  layout(
    title = 'Воронка платежей'
  ) %>%
  config(displayModeBar = FALSE)  

```

Воронки можно считать не от первого шага, а от предыдущего. В некоторых случаях это удобнее и информативнее.
```{r}
# если хотим считать от предыдущего шага
payments_funnel[, prev_users := shift(n_users, n = 1)]
payments_funnel[, prev_share := n_users / prev_users]

plot_ly(payments_funnel[purchase_number <= 10], 
        x = ~purchase_number, y = ~prev_share, type = 'bar') %>%
  layout(
    title = 'Воронка платежей, доля от предыдущего'
  ) %>%
  config(displayModeBar = FALSE)
```


Обе воронки сразу
```{r}
plot_ly(payments_funnel[purchase_number <= 10], 
        x = ~purchase_number, y = ~share, type = 'bar', name = '% from payers') %>%
  add_trace(y = ~prev_share, name = '% from prev') %>%
  layout(
    title = 'Воронка платежей'
  ) %>%
  config(displayModeBar = FALSE)  
```








